【裁判字號】    98,消債更,399
【裁判日期】    980806
【裁判案由】    更生事件
【裁判全文】
臺灣板橋地方法院民事裁定           98年度消債更字第399號
聲  請  人  甲○
代  理  人  陳昭全律師
上列當事人因消費者債務清理事件聲請更生，本院裁定如下：
    主  文
聲請駁回。
聲請費用由聲請人負擔。
    理  由
一、本件聲請意旨略為：聲請人於民國（下同）95年6月16日與
    最大債權金融機構台新銀行達成協商，自95年7月起，分80
    期，利率6.88%，每月10日繳交新台幣（下同）25,874元。
    聲請人於95年7月與銀行達成協議時，與友人合夥經營薑母
    鴨店，當時每月工作收入約16,000元，加計子女之扶養費收
    入9,000元，合計約為25,000元，已不足支付協商款。當時
    係由該合夥事業之友人持續無償支助聲請人一半之協商款，
    若有不足，聲請人再以現金卡借款繳納，或向友人借款，而
    勉強支應。惟自97年6月間因信用不良及原無償幫忙支付一
    半款項之朋友已無力再支助，而無法繳納協商款全額，故當
    月僅繳納6,000元，而於97年7月即無力繳款，係有不可歸責
    於己之事由，致履行顯有重大困難，為此聲請裁定准予更生
    等語。
二、按債務人與金融機構協商成立者，不得聲請更生或清算，但
    因不可歸責於己之事由，致履行顯有重大困難者，不在此限
    ，消費者債務清理條例（下稱本條例）第151條第5項定有明
    文。次按依債務人與金融機構協商成立者，除非因不可歸責
    於己之事由，致履行顯有重大困難，否則不得聲請更生或清
    算，本條例第151條第5項規定意旨甚明。是債務清償方案成
    立後，固由債務人按其條件履行，惟需於其後發生情事變更
    ，在清償期間收入或收益不如預期，致該方案履行困難甚或
    履行不能，因不可歸責於己，始能聲請更生或清算。此項規
    定旨在避免債務人任意毀諾已成立之協商，濫用更生或清算
    之裁判上債務清理程序，蓋以債務清償方案係經當事人行使
    程序選擇權所為之債務清理契約，債務人應受該成立之協議
    所拘束。債務人既已與金融機構協商成立，如認該協商方案
    履行有其他不適當情形，自仍應再循協商途徑謀求解決。
三、經查：
（一）聲請人主張其毀諾係因信用不良及原無償幫忙支付一半款
      項之朋友已無力再支助云云。惟並未提出任何單據或證明
      文件以實其說，本院無法認定其是否確有不可歸責事由存
      在，乃於98年6月23日裁定命聲請人應補正：「未能按協
      商依約履行究係因何種不可歸責於己之事由所致，並提出
      相關『證明文件』」、「協商成立後迄毀諾前，收入及支
      出有無增減或其他異動之情事發生？並提出相關『證明文
      件』」、「聲請人應釋明如聲請狀所述『自94年10月至96
      年6月經營與朋友合夥開設薑母鴨餐飲店，每日營業額約
      100,000元』之具體內容（包括從事之行業、類別、地點
      、店名、工作內容與性質、每月營業收入數額等），並提
      出相關『證明文件』（例如營利事業所得稅申報書及營業
      人營業稅額申報書、現金帳冊或代收簿等）」、「聲請人
      應提出如聲請狀所述『自96年4月至96年10月開設薑母鴨
      餐廳，每月收入16,000元』、『自96年7月至96年8月、97
      年1月至97年7月任職於早餐店，每月收入15,000元』、『
      子女洪振益、洪順益及陳進忠每月給付扶養費共9,000元
      』之證明文件（如存摺封面及內頁、匯款或轉帳證明、薪
      資單、獎金單等）」、「提出聲請人於履行協商條件期間
      『所有收入』之證明文件（如存摺封面及內頁、匯款或轉
      帳證明、薪資單、獎金單等，並詳列來源製成清楚之表冊
      ，勿提出其上開年度之國稅局綜合所得稅各類所得資料清
      單代替，若係受領現金，則請公司負責人出具證明）。次
      應釋明於96年9月至同年12月因病住院期間之經濟來源為
      何？並提出如聲請狀所述協商成立後係由『合夥事業之友
      人支助一半之協商款』及由『聲請人以現金卡借款繳納』
      之相關『證明文件』」等事項。
（二）嗣聲請人雖於98年7月27日具狀陳報，惟經本院細繹其補
      正之內容，就本院裁定命補正上開事項，聲請人除均為「
      領取現金」、「以現金支付」等之陳述外，就其所稱不可
      歸責事由，仍未提出任何證據資料以供本院判明，即難遽
      認聲請人確有依協商件履行有重大困難之不可歸責情事存
      在。
（三）又銀行公會針對95年度銀行公會協商案件已毀諾之客戶，
      業已決議可申請「個別協商一致性方案」，即由最大無擔
      保債權銀行依據前置協商清償方案之精神和原則，與債務
      人重新協商議訂符合債務人繳款能力之月付款金額，該方
      案最長為180期，利率最低為0%。是聲請人如認該清償協
      議之利率、期數有調整之必要，俾利其清償，自得再向最
      大無擔保債權銀行申請協商，附此敘明。
四、綜上所述，本件聲請人始終未能舉證證明於協商還款期間，
    究有何不可歸責於己之事由，致所需之支出增加或收入減少
    ，因而有不能履行或履行顯有重大困難之情事，是本院認聲
    請人所稱渠有不能履行或履行顯有重大困難之情事云云，亦
    屬委無可採。聲請人既未依本院所命補正事項，具體陳報補
    足證據，是本件聲請與消費者債務清理條例第151條第5項規
    定即有不符，從而其聲請更生，應屬無據，自不應准許，爰
    裁定如主文。
中    華    民    國    98    年    8    月    6      日
              民事第二庭    法      官  陳財旺
上為正本係照原本作成
如不服本裁定，應於裁定送達後10日內，以書狀向本院提出抗告
，並繳納抗告費新臺幣1千元
中    華    民    國    98    年    8    月    6      日
                            書  記  官  孫國慧


司法院資訊處製作；財團法人民間司法改革基金會備份。
